臺灣高等法院刑事判決　　　　　　　　95年度上訴字第4181號
上　訴　人　臺灣士林地方法院檢察署檢察官
上　訴　人
即　被　告　乙○○
選任辯護人　杜英達　律師
　　　　　　謝啟明　律師
上列上訴人因被告違反貪污治罪條例案件，不服臺灣士林地方法
院95年度訴字第42號，中華民國95年9月26日第一審判決（起訴
案號：臺灣士林地方法院檢察署94年度偵字第4595號），提起上
訴，本院判決如下：
    主  文
上訴駁回。
    事  實
一、乙○○自民國 (下同)87 年間起擔任台北縣三芝鄉埔坪村村
    長，為依據法令從事公務之公務員。緣87年3月間起，台北
    縣政府依據「台北縣鄉鎮市村里基層工作經費實施計畫」，
    按月編列新台幣（下同）5萬元經費予台北縣政府轄區內各
    村里，作為縣內所轄村里進行社區○○○路燈照明、溝渠疏
    通及守望相助等工作之用。乙○○明知台北縣三芝鄉埔坪村
    村民甲○○於88年11月、89年4月及89年10月間因在台北縣
    三芝鄉埔坪村協助埋設反視鏡、修補路面、埔坪村集會所環
    境整理及除草等工作，實際分別領取的工資僅為1200元、64
    00元及2000元。竟利用其擔任村長，依台北縣鄉鎮市村里基
    層工作經費實施計畫規定報請核銷領取村里基層工作經費之
    職務上之機會，基於意圖為自己不法所有之概括犯意，於88
    年11月間某日、89年3月間某日、89年4、5月間某日、89年
    10月、11月間某日，在台北縣三芝鄉，利用持有甲○○印章
    機會，或逾越甲○○的授權範圍，或未經甲○○同意，在台
    北縣三芝鄉埔坪村88年11月、89年3月、89年4月1日至5月10
    日、89年10月1日至11月21日等4份工人工作明細簿及工資清
    冊上，先後虛偽填載支付工作薪資2400元、3600元、8400元
    及2400元予甲○○，表示該等工資均已由甲○○領取之意，
    並盜用其持有甲○○之印章，蓋用於上開工資清冊上（計有
    5枚甲○○被盜用之印文），而偽造私文書。嗣將偽造完成
    之工資清冊連同相關施工照片，先後交付不知情之台北縣三
    芝鄉埔坪村村幹事鄭修瑜，指示其依內容填具查報表、工作
    經費動支申請表、工作經費支用核銷單後，連同上開工資清
    冊、照片，分別於88年12月6日、89年3月30日、89年5月12
    日、89年11月21日，向台北縣三芝鄉公所提出基層工作經費
    的核銷申請，以此方式詐取核撥的基層工作經費補助款1200
    元、3600元、2000元、400元，計詐得7200元，足生損害於
    甲○○及台北縣政府就台北縣鄉鎮市村里基層工作經費核銷
    管理的正確性。
二、案經法務部調查局北部地區機動工作組移送台灣士林地方法
    院檢察署檢察官偵查起訴。
    理  由
壹、程序部分
一、92年9月1日施行之刑事訴訟法，酌採英美法系之傳聞法則，
    於第159條第1項明定被告以外之人，於審判外之言詞或書面
    陳述，除法律有規定者外，不得作為證據，用以保障被告的
    反對詰問權。據此，證人鄭李阿哖、鄭宜文於調查局詢問時
    之陳述，均無證據能力。
二、有關傳聞法則之例外，其中就被告以外之人於偵查中向檢察
    官所為之陳述，因檢察官代表國家偵查犯罪時，原則上當能
    遵守法定程序，且被告以外之人如有具結能力，依法應具結
    ，以擔保其係據實陳述，故於刑事訴訟法第159條之1第2項
    明定「除顯有不可信之情況者外」，得為證據。又被告以外
    之人於檢察事務官、司法警察官或司法警察調查中所為之陳
    述，基於實體發現真實之訴訟目的，依同法第159條之2規定
    ，如與審判中之陳述不符時，經比較結果，其先前之陳述，
    相對「具有較可信之特別情況」，且為證明犯罪事實存否所
    「必要」者，或於審判中有同法第159條之3所列死亡等原因
    而無法或拒絕陳述之各款情形之一，經證明其調查中所為陳
    述絕對「具有可信之特別情況」，且為證明犯罪事實之存否
    所「必要」者，亦例外地賦與證據能力。而所謂「顯有不可
    信性」、「相對特別可信性」與「絕對特別可信性」，係指
    陳述是否出於供述者之真意、有無違法取供情事之信用性而
    言，故應就偵查或調查筆錄製作之原因、過程及其功能等加
    以觀察其信用性，據以判斷該傳聞證據是否有顯不可信或有
    特別可信之情況而例外具有證據能力。本案證人甲○○於94
    年9月15日、94年10月28日偵查中作證時，已於檢察官面前
    具結，觀其2次偵查筆錄的作證過程，並無顯不可信之狀況
    ，而由其回答的內容觀之，更無答非所問、胡言亂語等因精
    神障礙或心智缺陷而無辨識能力，或辨識能力顯然減低之情
    形，應認有證據能力。
貳、實體部分
一、訊之被告乙○○矢口否認有偽造文書、利用職務上機會詐取
    財物等犯行，並辯稱：將江麗梅、王進山於88年6月工作時
    的照片，重複在89年3月間申請公有市場雜物清理工作經費
    時，作為施作證明，是疏忽，甲○○的確有工作，也有領款
    ，工資清冊上的甲○○印文是真正；甲○○曾向伊借8千元
    ，嗣後工作時以工資扣抵云云。
二、按貪污治罪條例第5條第1項第2款利用職務上機會詐取財物
    罪，就詐取財物之要件言，與刑法詐欺罪相同，必須行為人
    意圖為自己或第三人不法之所有，以詐術使人將本人或第三
    人之物交付為要件。所謂以詐術使人交付，必須被詐欺人因
    其詐術而陷於錯誤，若其所用方法不能認為詐術，亦不致使
    人陷於錯誤，即不構成該罪。而公務員利用職務上機會詐取
    財物，係指公務員為圖取不法所得，而假藉其職務上所可利
    用之機會，以欺罔等不誠實之方法，獲取不應或不能取得之
    財物，始足該當。是本件應予審酌者厥為甲○○究有無參與
    台北縣三芝鄉埔坪村村進行社區○○○路燈照明、溝渠疏通
    及守望相助等工作？如有工作領取多少工資？甲○○如未有
    工作，或雖有工作，被告以虛報或以少報多方式向台北縣三
    芝鄉公所申請核撥的基層工作經費補助款，即有利用職務上
    之機會，詐取財物之犯行。
三、經查：
(一)被告於本案案發時確係擔任台北縣三芝鄉埔坪村村長，業經
    被告自承無誤，而為迅速處理村里民對於環境清潔、路燈維
    修、清理水溝等需求問題，村里長得自行勘查須辦理事項，
    或村里民向鄰長或村里辦公室反應，經村里長實地勘查，核
    屬工作經費實施計畫工作範圍，其施作經費不超過1萬元者
    ，可由村里幹事填寫查報表、動支經費申請表逕予施作，1
    萬元以上須由鄉公所發包採購等情，已據證人郭鈶壤即原台
    北縣三芝鄉公所民政課課長於94年12月27日偵查中結證稱：
    「自87年3月起，台北縣政府每月補助每村里5萬元，由台北
    縣政府先撥款給三芝鄉公所，鄉公所悉數存入各村里在農會
    的專戶，依規定村里基層工作經費，在1萬元以下，由村里
    幹事填寫查報表及動支經費申請表，經村里長同意後逕行施
    作，．．但實際上施作廠商有時候由村里長自己找，施作完
    後，村里長檢具發票、照片予鄉公所審核，核可後由各村里
    開支出憑證，向農會領取現金再交給廠商。」等語綦詳，並
    有台北縣鄉鎮市村里基層工作經費實施計畫附於偵卷可參，
    可見有關村里環境清潔、路燈維修、清理水溝等基層工作的
    執行，乃被告之法定職務，被告屬依法令從事於公務之公務
    員，堪予認定。
(二)被告對於在上開時、地申報基層工作經費補助款之事實，業
    已自白不諱，並有88年11月間埋設反視鏡工人工作明細簿及
    工資清冊（其中內容之記載為：工作人「李彬堯、甲○○、
    林文章」，工作時間甲○○為「88年11月7日、8日」，薪資
    部分甲○○為「每日1200元，總額2400元」）及所附照片；
    89年3月間埔坪村公有市場雜物清理之工人工作明細簿及工
    資清冊（其中內容之記載為：工作人「李阿哖、甲○○」，
    工作時間均為「89年3月8日、3月9日、3月10日」、薪資部
    分甲○○為「每日1200元，總額3600元」）及所附照片；89
    年4月1日至5月10日三民路與淡金路市場邊社區○○路標修
    補路面工作之工人工作明細簿及工資清冊（其中內容之記載
    為：工作人「甲○○、林文章、鄭宜文、甲○○」，工作時
    間甲○○為「89年4月2日、4月3日、4月4日，5月1日、5月2
    日、5月7日、5月8日，薪資部分甲○○為每日1200元，總額
    分別為3600元、4800元」）及所附照片；89年10月至11 月
    21日間埔坪村集會所環境整理除草工作之工人工作明細簿及
    工資清冊（其中內容記載為：工作人為「甲○○、鄭宜文、
    施建均」，工作時間甲○○為「89年10月4日、89年10月5日
    」，薪資部分甲○○為「每日1200元，總額為2400元」）及
    所附照片等附於偵卷為憑 (見偵字第4595號卷)。而上開四
    件用以申請村里基層工作經費所附之工人工作明細簿及工資
    清冊（以下簡稱工資清冊），係被告製作後交付予村幹事鄭
    修瑜向鄉公所提出申請動支工基層作經費之事實，亦據被告
    於94年11月15日偵查中供述「88年11月、89年3月、89年4、
    5 月、89年10、11月的工作明細及工資清冊都是我填載」等
    語在卷，核與證人鄭修瑜94年12月27日偵查中具結證稱：「
    查報表、經費動支申請表都是依村長指示填載，本案中的4
    件工作所附的工資清冊不是我填寫的，因為筆跡不是我的，
    是村長拿給我蓋章．．．當時村長直接拿照片、工資清冊給
    我蓋章，叫我據以填載經費動支申請表，村長交給我時，工
    資清冊上的工作者蓋章欄位已蓋妥印章，．．申請核可准許
    動支後，我以支出傳票去領現金，領出現金後再全數交給村
    長，村長有無實際交付工作者，我不清楚，．．93年1月份
    起，實際工作的人還要填領款簽收簿，之前並沒有」等語；
    其於原審復證稱：「．．村長把照片及工資清冊交給我填載
    查、核銷，．．工資清冊上甲○○的印章如何蓋的，我不清
    楚，．工人工作明細簿及工資清冊表內容是村長填的，．工
    資清冊在村長交給我時，上面甲○○的印章就已蓋好，照片
    是村長交給我的，當時工人領款除工資清冊外，不必另簽領
    款收據，．．村長說那裡要施工，我就填查報表，．．習慣
    上工資清冊都是村長填好後交給我，關於工作經費的運用，
    都是依村長的指示，1萬元以下小型工作工人的來源，都是
    村長找的」等語相符。是上開4份工人工作明細簿及工資清
    冊表內之內容均係被告所填載，亦堪認定。
(三)證人甲○○於94年9月15日偵查中結證稱：「89年3月那次，
    確實沒有協助清潔工作，也沒有領到3600元」等語；復於94
    年10月28日偵查中結證稱：「有從事過三芝鄉埔坪村社區清
    潔工作，領過3、4次工資，每次約領1700、1800元左右的工
    資．．89年3月的3600元我沒有領，因為當時我在山上幫人
    蓋墓，所以並沒有工作，清冊上印章不是我蓋的；89年4月
    間的修補路標道路工作，有協助修補，但工資清冊印章不是
    我蓋的，．．只領到約6200至6400元左右；89年10月集會所
    工作，我噴除草藥2天，領到2千餘元；88年11月間埋設反視
    鏡工作，只工作1天，領到工資1100至1200元左右。」等語
    。查證人甲○○為台北縣三芝鄉埔坪村村民，從事雜工，無
    固定之收入，被告能召請其在埔坪村內施作村里基層工作，
    可增加其個人的收入，衡情，甲○○應無違背情義，誣陷被
    告之理。是依證人甲○○於偵查中之證言，工人工作明細簿
    及工資清冊表內所列88年11月、89年4月、89年10月之基層
    工作，甲○○確有從事施作，此不惟經證人甲○○所是認外
    ，並有各該工資清冊所附照片在卷可參，然甲○○實際施作
    之時間及應得且已取得的工資，並非如各該工資清冊上之記
    載，三次工資實際應僅分別領得1100至1200元左右、6200
    至6400元左右、2000餘元，與被告所申報之工資清冊所列分
    別為2400元、8400元、2400元有別，被告所申報之工資清冊
    內容即有不實。又甲○○並未施作89年3月間之工作，亦未
    曾領取該次之3600元工資乙節，迭據證人甲○○在偵查中結
    證綦詳，而觀之89年3月埔坪村公有市場雜物清理之工作經
    費動支申請時所附照片3幀，與88年6月就埔坪村三民街27巷
    垃圾清理之工作經費動支申請時所附照片3幀，二者比較結
    果，係在同一段時間、同一地點，但「不同角度」所拍攝，
    並非單純的重複，此外，工作內容極為近似（一為雜物清理
    ，一為垃圾清理），而本件89年3月工資清冊上記載之工作
    者「李阿哖、甲○○」，又適符合照片中一男一女影像之外
    觀，參之照片係被告提出，照片中人實為王進山、江麗梅等
    情，為被告自承，被告在89年3月間，卻能提出9個月以前他
    項工作之同時期拍攝照片，顯然是刻意留用，費心選出客觀
    上與89年3月工作施作相符之照片，絕非偶然之疏失。參以
    如依工資清冊所列甲○○89年度之工資共計為14400元，但
    開具予甲○○之所得扣繳憑單所載給付總額為10800元，即
    短少3600元，足見甲○○確實未於89年3月間有參與施作，
    亦未領取該筆工資，致未有該次所得之扣繳憑單。準此，被
    告所製作89年3月之工人工作明細簿及工資清冊表內容，自
    有不實。至證人甲○○於原審95年7月24日審理作證時，就
    本案基層工作施作之時間、地點、工資若干、工資領取情形
    等情節，改以「不記得、忘記」回答，或僅泛指「有工作、
    有領款」云云，顯係為迴護被告所作之證詞，自難採為被告
    有利之證據。而證人甲○○在原審作證時，雖多回答忘記或
    不記得，然其均係針對問題，應對明確，未見答非所問、胡
    言亂語等情，其精神狀況與常人無異，被告以甲○○精神狀
    態非正常為由，請求將之送精神鑑定，本院認並無必要，附
    此敘明。
(四)被告雖辯稱甲○○曾向其借款8000元，工作時以工資扣抵云
    云，惟查，被告於93年5月24日即曾接受法務部調查局調查
    人員之詢問，已然知悉本案之調查內容，其間又經歷檢察官
    2次偵訊，觀其陳述內容，未曾提及曾以甲○○借款8千元扣
    抵工資之事，而甲○○本人經歷2次調查局詢問（時間為93
    年2月26日、93年6月3日）、2次檢察官偵訊（時間為94年9
    月15日、94年10月28日），其中93年6月3日尚係被告載送甲
    ○○到調查局接受詢問，若本案中確有以8千元扣抵工資之
    情，如此客觀上有利被告，且與本案具重要關係之情節，何
    以在檢察官提起公訴之前，未曾有人提及？被告身為村長，
    具豐富社會經驗，當具利害關係之判別能力，在偵辦時間長
    達1年半的期間，「故意或過失」未能以此一情節抗辯，實
    難令人相信。又被告於原審審理時始提出上開抗辯，然其先
    稱　：「甲○○曾於88年初一次向我借8千元」（見原審卷
    95年1月11日準備程序筆錄），嗣改稱：「在88年底或89年
    初甲○○向我借8千元」（見原審卷95年7月24日審理筆錄）
    ，有關借款的時間，已有不同。而被告所供述「一次借8千
    元，扣抵清償完畢的時間是90年度」，與甲○○於原審之證
    述「8 千元是分2次借，1次3千、1次5千，2次借款時間，相
    隔1、2 個月，約94年間扣抵清償完畢」等語，就與借貸具
    重大關係之次數、各次金額、清償日期均有不一，果為真實
    ，何以如此？是被告與甲○○間究有無該筆8000元借款，不
    無令人置疑，殊難採為被告有利之認定。而被告先則抗辯稱
    「工資清冊上之工資都如數轉交工人」，再改稱「工資逐次
    扣抵8千元借款」，無非卸責之詞，不足採信。
(五)至證人姚麗玉雖於原審95年6月20日到院證述：「甲○○有
    作村里的工作，他告訴我有做事有領錢，但沒有提到領多少
    ．．甲○○向村長借8千元，是村長被收押禁見後交保回來
    時聽村長說的，過2天，我問甲○○，他說有」等語，然其
    亦陳述：「村長發生這件事，村內的人很著急，大家能做的
    就做，儘量幫村長，．．我是喜事、喪事的記帳小姐，是村
    長打電話要我去幫忙，被告競選村長時，我有助選」等語，
    可見證人與被告具相當深厚的私人情誼，陳述是否可信，已
    有可疑，況其對甲○○的工作內容、工資若干均表示不知道
    ，對於甲○○與被告間借款的時間、地點、給付方式、如何
    還款等情節亦不知情，其陳述實難為有利被告之評斷，併予
    指明。
(六)按刑法第210條之偽造私文書，係指無制作權之人冒用他人
    名義而制作該文書為要件，如果行為人基於他人授權委託，
    固不能謂無制作權，但是如果行為人逾越他人授權委託而制
    作該文書，仍難謂有制作權，應成立偽造私文書之罪。查證
    人甲○○於89年3月間既未施作該項工作，即不可能授權被
    告在該次之工資清冊上蓋用印章，此部分應係被告利用持有
    甲○○印章機會，未經同意而盜用。又證人甲○○雖交付被
    告印章蓋用 (並非偽刻，詳如後述)，因其實際工作應得及
    取得金額為1200元、6400元、2000元，逾此金額部分已屬逾
    越甲○○之授權，在法律的評價上仍屬盜用。
(七)另被告之辨護人辯稱甲○○既有實際施作，被告自有權向台
    北縣三芝鄉公所申請核撥基層工作經費補助款，被告縱未全
    數給付予甲○○，充其量僅係觸犯普通侵占罪嫌云云，然查
    被告乙○○係台北縣三芝鄉埔坪村村長，為依據法令從事公
    務之公務員，其利用職務上之機會，以虛報或以少報多方式
    向台北縣三芝鄉公所申請核撥基層工作經費補助款，即係向
    台北縣三芝鄉公所詐取財物，應該當於貪污治罪條例第5條
    第1項第2款之公務員利用職務上機會詐取財物罪，而非侵占
    罪，辯護人之見解容有未洽。
(八)綜上，本件被告多次行使偽造私文書、公務員利用職務上機
    會詐取財物之犯行，堪予認定。
四、有關新舊法適用之比較：
(一)行為後法律有變更者，適用行為時之法律。但行為後之法律
    有利於行為人者，適用最有利於行為人之法律，94年1月7日
    修正95年7月1日施行之刑法第2條第1項定有明文，此為「從
    舊從輕」之比較。所謂「法律有變更者」，指行為時與裁判
    時之刑罰法律，關於刑罰權規範事項互有不同內容之規定而
    言。而為「從舊從輕」之比較時，應就罪刑有關之共犯、未
    遂犯、想像競合犯、牽連犯、連續犯、結合犯，以及累犯加
    重、自首減輕暨其他法定加減原因（如身分加減）與加減例
    等一切情形，綜其全部罪刑之結果而為比較，先予指明。
(二)被告行為時為台北縣三芝鄉埔坪村村長，雖刑法第10條第2
    項關於公務員定義，於本次修法時由「依法令從事於公務之
    人員」修正為「依法令服務於國家、地方自治團體所屬機關
    而具有法定職務權限，以及其他依法令從事於公共事務，而
    具有法定職務權限者」及「受國家、地方自治團體所屬機關
    依法委託，從事與委託機關權限有關之公共事務者」。無論
    修法前後，被告行為時之身分均符合刑法上所稱之公務員，
    並無二致，而貪污治罪條例第2條雖亦於95年5月30日由「依
    據法令從事公務之人員，犯本條例之罪者，依本條例處斷；
    其受公務機關委託承辦公務之人，犯本條例之罪者，亦同。
    」之規定，修正為「公務員犯本條例之罪者，依本條例處斷
    。」此係為配合本次刑法公務員定義修正所為之文字變動，
    無礙本案被告有貪污治罪條例之適用。
(三)刑法第56條連續犯規定業於94年2月2日修正刪除，並於95年
    7月1日施行。是新法修正施行後，被告之數犯罪行為，即須
    分論併罰。此刪除雖非犯罪構成要件之變更，但顯已影響行
    為人刑罰之法律效果，自屬法律變更，依新法第2條第1項規
    定，比較新、舊法結果，本件仍應適用較有利於被告之行為
    時法律即舊法論以連續犯。
(四)修正後之刑法刪除第55條關於牽連犯之規定。本件被告所犯
    行使偽造私文書與公務員利用職務上機會詐取財物二罪間具
    牽連犯關係（如後述），依修正前即行為時之規定，應從一
    重之罪處斷，依修正後之刑法則因已刪除牽連犯規定，應依
    數罪併罰規定分論併罰。比較新舊法規定，修正後之規定並
    非較有利於被告，本件應適用行為時即修正前刑法牽連犯規
    定處斷。
(五)再依修正前刑法第68條規定罰金加減者，僅加減其最高度，
    然修正後刑法第67條規定罰金加減者，其最高度及最低度同
    加減之。比較新舊法規定，以修正後之刑法對被告有利。
(六)按宣告6個月以上有期徒刑，依犯罪之性質認為有褫奪公權
    之必要者，宣告褫奪公權1年以上10年以下，此為修正前刑
    法第37條第2項之規定。修正後刑法第37條第2項則規定為「
    宣告1年以上有期徒刑，依犯罪之性質認為有褫奪公權之必
    要者，宣告1年以上10年以下褫奪公權。」比較新舊法之規
    定，以修正後刑法對被告有利。
(七)綜合本件被告全部罪刑結果而為比較，行為後修正之刑法並
    不較有利於被告，本件應適用行為時即修正前刑法之規定論
    科。
五、核被告所為，係犯刑法第210條、第216條之行使偽造私文書
    罪、貪污治罪條例第5條第1項第2款之利用職務上機會詐取
    財物罪。被告在盜用甲○○印文後，將所偽造之文書工資清
    冊，交付不知情之鄭修瑜，檢附於工作經費動支申請表之後
    ，向台北縣三芝鄉公所提出，已達行使該文書階段，此部分
    雖未據檢察官起訴，因與起訴犯罪事實有實質上、裁判上一
    罪關係，本院自得併予審理。被告利用不知情之第三人鄭修
    瑜向台北縣三芝鄉公所提出被告所偽造之工資清冊申請工作
    經費，足以生損害於甲○○及台北縣政府，為間接正犯。其
    盜用印文為偽造私文書的部分行為，而偽造私文書之低度行
    為，為行使偽造私文書之高度行為吸收，均不另論罪。被告
    先後多次行使偽造私文書行為、利用職務上機會詐取財物行
    為，均時間緊接，手法相同，所犯均為構成要件相同之罪，
    顯均係基於概括犯意而為，應均依修正前刑法第56條連續犯
    規定，均論以一罪，並均依法加重其刑。所犯上開二罪，有
    方法結果之牽連關係，應依修正前刑法第55條後段牽連犯規
    定，從一重之利用職務上機會詐取財物罪處斷。被告因犯罪
    所得財物計7200元，在5萬元以下，衡之情節尚屬輕微，爰
    依貪污治罪條例第12條第1項規定，減輕其刑，並先加後減
    。原審適用修正前貪污治罪條例第2條前段、貪污治罪條例
    第5條第1項第2款、第12條第1項、第17條、第10條第1項、
    第2項，刑法第11條、第2條第1項前段、修正前刑法第56條
    、第55條、第210條、第216條、第37條第2項，審酌被告身
    為具法定職務權限之村長，未能誠實清廉，貪圖不法財物，
    利用職務上機會詐取財物，非但造成被害人甲○○困擾，又
    傷害公務機關聲譽，犯後又飾詞狡辯，並曾一度偽造證據企
    圖影響本案裁判，行為惡劣，念及被告無前科紀錄（見卷附
    本院被告前案紀錄表），素行尚可，本件詐得的財物僅計72
    00元等情，量處有期徒刑肆年，並依貪污治罪條例第17條、
    刑法第37條第2項規定宣告褫奪公權2年。又被告詐得計7200
    元，為其犯貪污治罪條例第5條第1項第2款之罪所得財物，
    依同條例第10條第1項、第2項規定宣告追繳沒收，如全部或
    一部不能追繳時，以財產抵償之。經核認事用法均無不合，
    量刑亦屬允當。被告上訴意旨猶執陳詞否認犯罪，非有理由
    應予駁回；公訴人上訴意旨略以被告始終否認犯罪，並影響
    證人，甚至提出偽造之證據試圖脫罪，其惡性自較只有單純
    否認犯罪者為重，實不宜從輕，應處以較重之刑等語，無非
    係就原審法院適法範圍裁量權之行使為爭執，且原審量處被
    告有期徒刑之刑期，已審酌公訴人所指訴上情及被告之各種
    犯罪情狀，並無明顯失出，公訴人上訴亦無理由，應予駁回
    。
六、公訴意旨另以：被告尚有偽刻甲○○之印章云云，惟查，證
    人甲○○雖於偵查中結證，始終陳述「未親自在工資清冊上
    蓋用印章」等語，然被告於94年11月15日偵查中供述「工資
    清冊上印文有些是甲○○自己蓋的，有些是我們蓋的」；95
    年1月11日原審訊問時供稱「甲○○在三芝鄉巡守隊有1枚印
    章統一保管，表格上甲○○印章誰蓋的，我不記得，有時甲
    ○○會把印章、身分證拿到村辦公室向我申請工資」；95年
    7月24日又陳稱「他工作多少天？可領多少錢，我都會跟他
    講，叫他把身分證、印章交給我，我有時在甲○○面前幫他
    蓋印，但都有經過他的授權」等語，核與證人甲○○於原審
    95年7月24日審理時多次證稱：「領錢時，村長打電話給我
    ，我就拿印章給村長，請他幫我蓋印領款」等情大致相符，
    足見工資清冊上甲○○的印文應係甲○○交付印章予被告，
    由被告自行蓋用，而非被告擅自偽刻印章，被告及其辯護人
    聲請鑑定工資清冊上之印文，核無必要。是被告此部分之犯
    罪尚屬不能證明，惟公訴人認此部分與前開論罪科刑部分係
    屬吸收關係之實質上一罪，原審不另為無罪之諭知，亦屬允
    當。
七、另被告在本案原審審理期間，曾由其原委任之辯護人王永春
    律師於93年3月9日具狀提出甲○○簽名之領款收據影本，並
    於95年3月15日準備程序時，當庭提出領款收據正本。嗣於
    95年5月25日具狀表示計領款收據8紙均係是透過第三人陳怡
    如（住台北縣三芝鄉○○路○段51號6樓）在本件案發後交甲
    ○○簽名用印分次取得，再由被告在其中的5紙領款收據上
    自行填載日期、金額等情，此舉是否有人與被告共同偽造證
    據，而涉犯刑法第165條罪嫌，應由檢察官另行偵辦，附此
    敘明。
據上論斷，應依刑事訴訟法第368條，判決如主文。
本案經檢察官游明仁到庭執行職務。
中　　華　　民　　國　　96　　年　　7 　　月　　25　　日
                  刑事第十五庭審判長法  官  吳昭瑩
                                    法  官  李釱任
                                    法  官  蘇隆惠
以上正本證明與原本無異。
如不服本判決，應於收受送達後十日內向本院提出上訴書狀，其
未敘述上訴之理由者並得於提起上訴後十日內向本院補提理由書
（均須按他造當事人之人數附繕本）。
                                    書記官  吳玉華
中　　華　　民　　國　　96　　年　　7 　　月　　26　　日
附錄本案論罪科刑法條：
貪污治罪條例第2條
公務員犯本條例之罪者，依本條例處斷。
貪污治罪條例第5條
有下列行為之一者，處7年以上有期徒刑，得併科新台幣6千萬元
以下罰金：
一  意圖得利，擅提或截留公款或違背法令收募稅捐或公債者。
二  利用職務上之機會，詐取財物者。
三  對於職務上之行為，要求、期約或收受賄賂或其他不正利益
    者。
前項第1款及第2款之未遂犯罰之。
貪污治罪條例第10條
犯第4條至第6條之罪者，其所得財物，應予追繳，並依其情節分
別沒收或發還被害人。
前項財物之全部或一部無法追繳時，應追徵其價額，或以其財產
抵償之。
為保全前2項財物之追繳、價額之追徵或財產之抵償，必要時得
酌量扣押其財產。
貪污治罪條例第12條
犯第4條至第6條之罪，情節輕微，而其所得或所圖得財物或不正
利益在新台幣5萬元以下者，減輕其刑。
犯前條第1項、第2項之罪，情節輕微，而其行求、期約或交付之
財物在新台幣5萬元以下者，亦同。
貪污治罪條例第17條
犯本條例之罪，宣告有期徒刑以上之刑者，並宣告遞奪公權。
中華民國刑法第210條
偽造、變造私文書，足以生損害於公眾或他人者，處5年以下有
期徒刑。
中華民國刑法第216條
行使第210條至第215條之文書者，依偽造、變造文書或登載不實
事項或使登載不實事項之規定處斷。
